臺灣臺北地方法院民事判決　　　　　　　100年度訴字第382號
原　　　告　陳輝煌
訴訟代理人　孔令則律師
被　　　告　許蕭阿夏
訴訟代理人　孫志鴻律師
複代理人　　王柏棠律師
　　　　　　崔百慶律師
上列當事人間損害賠償事件，本院於民國100年4月18日言詞辯論
終結，判決如下：
    主      文
原告之訴及假執行之聲請均駁回。
訴訟費用新臺幣柒仟陸佰元由原告負擔。
    事實及理由
一、原告起訴主張：被告明知原告所有之博登股份公司（已更名
    為美吾華股份有限公司，下稱美吾華公司）股票為其所有，
    仍於民國91年8月間向本院聲請91年度裁全字第6230號假處
    分裁定，假處分原告存放於第三人元大京華證券股份有限公
    司四維分公司（下稱元大京華公司四維分公司）（帳號：00
    000000000）內前開美吾華公司計5萬股，惟兩造間返還股票
    之本案訴訟，業經臺灣高雄地方法院98年度訴字第1124號判
    決、臺灣高等法院高雄分院98年度上字第185號判決駁回被
    告請求，被告亦已向臺灣高雄地方法院以99年度裁全聲字第
    230號裁定撤銷前開假處分裁定，為此爰依民法第184條第1
    項前段、民事訴訟法第533條準用第531條第1項規定，請求
    被告賠償原告因假處分所受之損害。並聲明：被告應給付原
    告新臺幣（下同）70萬元及自起訴狀繕本送達翌日起至清償
    日止，按年息5%計算之利息。
二、被告則以：被告係認原告確有於終止借名登記契約後，續仍
    拒為返還屬於被告所有之美吾華公司股票35張等情，乃提出
    假處分之聲請以為保全，而兩造間返還股票訴訟既經臺灣高
    等法院高雄分院以98年度上字第185號判決駁回被告之訴，
    被告復向臺灣高雄地方法院聲請99年度裁全聲字第230號撤
    銷假處分裁定，則本件假處分裁定係因本案訴訟敗訴確定而
    由原告聲請撤銷，並無最高法院67年度台上字第1407號判例
    所述「因自始不當經抗告法院依法撤銷」之情事；且系爭美
    吾華公司股票既經假處分裁定為禁止處分，原告並未因此受
    有損害，再者，股票買賣交易行為本即具高度風險性，其中
    獲利損跌均涉主客觀等因素，如持股人之評估能力、風險承
    擔上限及經濟環境之變遷等變數所影響，非可遽以現值（99
    年）及時值（91年）之差額逕認為損害之數額等語。並聲明
    ：原告之訴及假執行之聲請均駁回；如受不利判決，願供擔
    保請准宣告假執行。
三、兩造不爭執事項：
  (一)被告於91年8月間向本院聲請假處分，經本院91年度裁全字
    第6230號假處分裁定禁止原告所有存放於第三人元大京華證
    券股份有限公司四維分公司（帳號：00000000000）內之美
    吾華公司股票5萬股為讓與或其他處分行為。
  (二)兩造間返還股票之本案訴訟，業經臺灣高雄地方法院98年度
    訴字第1124號判決、臺灣高等法院高雄分院98年度上字第18
    5號判決駁回被告請求，已於99年6月24日確定，原告亦已向
    臺灣高雄地方法院以99年度裁全聲字第230號裁定撤銷前開
    假處分裁定。
四、得心證之理由：經查，原告主張上開事實，業據其提出臺灣
    高雄地方法院98年度訴字第1124號判決書、臺灣高等法院高
    雄分院98年度上字第185號判決書暨確定證明書、本院民事
    庭函、元大京華公司四維分公司客戶歷史交易明細表等件為
    證，被告對於曾向原告起訴請求返還股票等情固不爭執，惟
    辯以：本件並非最高法院67年度台上字第1407號判例意旨所
    示「因自始不當經抗告法院依法撤銷」假處分裁定之情形，
    且原告迄未就是否「實際」受有損害、行為及損害間有無相
    當因果關係以及被告有無故意過失等節負擔舉證責任，被告
    自無損害賠償責任等語，是本件兩造所爭執即為：原告是否
    因假處分受有損害而得向被告請求賠償？原告得請求被告賠
    償金額為若干？以下分述之：
  (一)被告前主張於終止借名登記契約後，原告續仍拒為返還屬於
    被告所有之美吾華公司股票35張，向臺灣高雄地方法院提起
    返還股票等訴訟，經臺灣高雄地方法院以98年度訴字第1124
    號受理，審理後認為：「原告（即被告許蕭阿夏）就系爭博
    登公司股票其由出資購買及將該股票信託登記於被告名下等
    節，既未舉證以實其說，原告此部分主張，自無所據。」等
    情（卷第9頁），駁回被告許蕭阿夏之訴，嗣被告提起上訴
    ，經臺灣高等法院高雄分院以98年度上字第185號受理，審
    理後認為：「上訴人（即被告許蕭阿夏）就出資之緣由，一
    者稱被上訴人與展鴻公司負責人林先生係朋友，兩人共同前
    來邀上訴人（即本件被告）投資，一者則稱林添發為上訴人
    之朋友，係林添發邀上訴人投資；就資金之交付經過，一者
    係稱資金均經由銀行逕匯與展鴻公司，其中1次由上訴人自
    行款，其餘2、3次係上訴人交付現金予證人許家惠後，由
    許家惠從銀行與展鴻公司，一者則稱資金均係上訴人交付
    現金與許家惠後，由許家惠轉交予林添發，基此，足見兩者
    所言多所出入。(三)其次，證人許家惠就系爭股票借名登記於
    被上訴人名下之原因，證稱：我媽媽當時就問他們，是要我
    出錢，他們說是，但是股東登記為被上訴人的名字，說這樣
    子是自己人比較好做事情等語；核與上訴人所稱：因為這是
    我的私房錢，不想讓我先生知道，所以登記在被上訴人名下
    等詞，亦顯有歧異。(四)據上，由證人林家慧就購買系爭股票
    之出資經過、借名登記在被上訴人名下之因由，與上訴人所
    述各情均不相符合，是該證人所言自無從佐證上訴人確有出
    資購買系爭股票並借名以實其說，故其主張兩造間就系爭股
    票有借名登記關係存在云云，自不足憑採。」等情（卷第11
    頁），而將被告之上訴駁回，基此，被告於前訴訟主張原告
    拒絕返還屬於被告所有之美吾華公司股票35張等情，係因被
    告未能提出證據證明其權利，因而遭駁回其請求，嗣後原告
    乃依民事訴訟法第533條準用同法第530條第1項規定，向臺
    灣高雄地方法院以99年度裁全聲字第230號裁定撤銷假處分
    ，此有上開民事判決書暨確定證明書及民事裁定在卷可稽（
    卷第7-12頁、第48頁），應堪認定。
  (二)按依民事訴訟法第533條準用第531條之規定，假處分裁定因
    自始不當而撤銷者，債權人應賠償債務人因假處分而受之損
    害。所謂假處分因自始不當而撤銷，專指假處分裁定在抗告
    程序中，經抗告法院、再抗告法院或為裁定之原法院依命假
    處分時客觀存在之情事，認為不應為此裁定而予撤銷使其失
    效者而言，並不包括假處分裁定依民事訴訟法第533條準用
    同法第530條第1項規定，因假處分之原因消滅、債權人受本
    案敗訴判決確定或其他因假處分之情事變更，而由債務人聲
    請撤銷之情形在內。最高法院69年度台上字第1879號判例、
    69年度台上字第3653號判例、75年度台上字第2723號判例意
    旨參照。查本件兩造間返還股票之前訴訟，係因被告未能提
    出證據證明其權利，因而經臺灣高雄地方法院、臺灣高等法
    院高雄分院以駁回其訴訟，又兩造間假處分事件亦經債務人
    即原告聲請撤銷假處分裁定，已如前述，揆諸前開最高法院
    判例意旨，被告於前訴訟所聲請之假處分，顯然與「因自始
    不當而撤銷」之情形有間，則原告以民事訴訟法第533條準
    用同法第531條第1項規定，請求被告賠償因不當假扣押所受
    之損害，於法並有未合。
  (三)另原告主張被告明知系爭股票非其所有，僅因夫妻關係不睦
    ，而聲請假處分，嗣經臺灣高雄地方法院、臺灣高等法院高
    雄分院所認定之事實，可以證明被告確有故意，明知致使原
    告無法操作該股票，顯已限制原告之權利，因而受有損害，
    應由被告填補原告所受損害等情，然而，兩造間所進行之前
    訴訟，被告提起訴訟及聲請保全處分，乃係依照民事訴訟法
    之規定主張其權利，而其訴訟因未能提出證據證明其權利，
    因而受敗訴之判決，乃為民事訴訟法舉證責任分配之結果，
    此與被告是否於提起訴訟、聲請保全處分之初始，是否基於
    侵害他人權利之故意行為無涉，並不能因為被告前訴訟未能
    舉證而受敗訴判決，即能逕行推論被告於起訴之時，是故意
    損害原告之行為，甚為明確，原告上揭主張，應不足採。
五、綜上所述，原告主張依民事訴訟法第533條準用同法第531條
    第1項規定，請求被告賠償因不當假扣押所受之損害云云，
    為無理由，應予駁回。
六、本件事證已臻明確，兩造其餘攻擊防禦方法及所舉未經援用
    之證據，經本院斟酌後，認為均不足以影響本判決之結果，
    爰不一一論述，附此敘明。
七、據上論結，原告之訴為無理由，依民事訴訟法第78條，判決
    如主文。
中    華    民    國   100    年    5     月     9    日
                  民事第七庭    法  官  蘇嘉豐
以上正本係照原本作成。
如對本判決上訴，須於判決送達後20日內向本院提出上訴狀。如
委任律師提起上訴者，應一併繳納上訴審裁判費。
中    華    民    國   100    年    5     月     9    日
                                書記官  林鈞婷